【裁判字號】    98,重訴,14
【裁判日期】    991029
【裁判案由】    殺人等
【裁判全文】
臺灣基隆地方法院刑事判決              98年度重訴字第14號
公  訴  人  臺灣基隆地方法院檢察署檢察官
被      告  丙○○
選任辯護人  詹振寧  律師
上列被告因殺人等案件，經檢察官提起公訴（98年度偵字第3771
號），本院判決如下：
    主  文
丙○○殺人，累犯，處無期徒刑，褫奪公權終身；又損壞、污辱
屍體，累犯，處有期徒刑壹年。應執行無期徒刑，褫奪公權終身
。
    事  實
一、前案紀錄：
    丙○○前因妨害自由案件，經臺灣士林地方法院於民國94年
    5 月9 日，以94年度士簡字第283 號判決有期徒刑六月確定
    ，95年1 月20日易科罰金執行完畢（構成累犯）。
二、本案事實：
    緣丙○○前於88年間，因病搬遷至「基隆市○○區○○街49
    0 之1 號6 樓」（下稱「巴塞隆納社區」住處），並因地緣
    關係而與住居於「基隆市信義區○○○路168 巷50弄16號3
    樓」（下稱「民生社區」住處）之舊識孔令玉往來漸頻，終
    至與孔令玉發展成為男女朋友；乃彼2 人交往期間，丙○○
    竟每因疑心「孔令玉另與其他男性友人過從甚密」，而對孔
    令玉暴力相向，甚且屢屢跟蹤、監視孔令玉及其主觀認定之
    可疑對象，終使初尚一味隱忍之孔令玉不堪其擾而有意分手
    。詎料，丙○○見孔令玉對己日漸疏遠，竟認孔令玉果已見
    異思遷而心念丕變；至孔令玉則因有感於丙○○態度之越發
    偏執，而於98年8 月上旬，在其「民生社區」住處，將己恐
    遭危害之不祥預感告知友人李維騫，同時交付其住處鑰匙俾
    囑李維騫：「務必於同年8 月下旬，經常至其『民生社區』
    住處查探，冀於關鍵時刻得以救其於危難」。而李維騫受託
    以後，有感於事態之嚴重，亦曾於98年8 月26日下午2 時左
    右，前往孔令玉之「民生社區」住處探訪，俟與孔令玉見面
    閒聊確認其斯時安全無虞而後離去。未料，李維騫離去後之
    同日晚間7 時左右，丙○○果為見面糾纏而自其「巴塞隆納
    社區」住處外出至孔令玉之「民生社區」住處，並因孔令玉
    藉詞「有事、待事情辦畢後會主動聯絡」等語而遭拒於門外
    ；又丙○○遭拒之初，雖尚不疑有他，然其究因返家久候悉
    未獲消息致對孔令玉之推託行止有所懷疑。為達其見面糾纏
    之目的，丙○○遂又於同日晚間10時50分左右，再度自其「
    巴塞隆納社區」住處外出至孔令玉之「民生社區」住處，並
    因數度按捺門鈴悉未見孔令玉出面回應，而在上址門外，藉
    由「大喊大叫」、「猛力捶門」等方式，迫使屋內之孔令玉
    不得不開門相讓。茲以丙○○藉由上開方式而使孔令玉允其
    入屋以後，初雖勉力討好而與孔令玉有所攀談，然其究因洞
    悉孔令玉急欲擺脫而益發怨懟，終至由愛轉恨、憤懣難抒而
    萌生殺人之犯意，進而於同日（98年8 月26日）晚間10時50
    分迄翌日（98年8 月27日）晚間7 時間之某時，在孔令玉住
    處之臥室門口，利用自己趁隙取自孔令玉住處之不明利器，
    猛力接續擊刺孔令玉之右胸2 下，而使措不及防之孔令玉受
    有右胸及右肺上葉2 處穿刺傷（由右前2、3肋骨區貫穿傷及
    右上肺葉並達右後肋椎關節旁之3、4肋間區）等嚴重傷害，
    並即引發血胸（積血達500 毫升）、出血性休克而於「5 至
    10分鐘以內」當場死亡。詎丙○○見孔令玉因上開穿刺傷而
    當場斃命猶不能解恨，為遂己洩憤之目的，竟又萌生損壞、
    污辱屍體之犯意，逕將孔令玉之屍身搬抬至臥室睡床之上，
    繼而或持自己取自孔令玉住處之透明塑膠瓶蓋1 個，塞入業
    已氣絕身亡之孔令玉陰道之內（直抵子宮頸外）；或持自己
    取自孔令玉住處之不明利器，接續割劃、穿刺業已氣絕身亡
    之孔令玉頭部、臉部、口唇、頸部、陰部、背部、右臀部等
    身體各處，而使孔令玉之屍身留有臉部口唇斜走共4 條、頸
    部1 條、陰部4 處、背部1 處、右臀部1 處、頭部1 處總計
    12處之切割、穿刺痕，藉此方式損壞、污辱孔令玉之屍體。
    又丙○○殺人、損壞及污辱屍體以後，則仍滯留孔令玉之「
    民生社區」住處，或拿取屋內棉被、毛巾等物擦拭現場部分
    血跡以圖滅證；或拿取屋內藥膏塗抹孔令玉屍身所留傷口藉
    以故布疑陣；或逕將屋內電風扇分置於「大門口（倒置於門
    縫位置附近）」及「孔令玉屍體雙腳前」以改變氣流方向而
    防屍臭外逸。其間，李維騫固曾於98年8 月27日下午1 時迄
    同日下午3 時之間，依孔令玉之先前囑託，數度前往上址而
    擬探訪，惟其悉因按捺門鈴無人應門暨丙○○在屋內「反鎖
    」大門，致雖手持鑰匙猶不得其門而入。98年8 月27日下午
    7 時左右，丙○○見其就案發現場之部署業已告一段落，遂
    自行拿取屋內鑰匙而後暫時離開上址，並於同日下午7 時4
    分左右，首度返抵其「巴塞隆納社區」住處，其後，更為部
    署脫罪而數度往返於「巴塞隆納社區」住處及「民生社區」
    住處之間，迨98年8 月28日凌晨1 時52分返抵「巴塞隆納社
    區」住處以後方未再行外出。茲以李維騫始終懸念「98年8
    月27日下午探訪孔令玉受阻」乙事，為確認孔令玉之安好無
    恙，乃又於98年8 月28日上午7 時10分左右，再度至孔令玉
    之「民生社區」住處而擬探訪，並因斯時丙○○業已離去致
    無人在內「反鎖」大門，而得以持鑰匙順利開啟上址門扇；
    詎李維騫甫啟門入屋，旋赫見屋內臥室之房門未關，孔令玉
    更係血跡斑斑而陳屍床上。李維騫驚懼之餘，遂即前往尋找
    、通知孔林秀足（孔令玉之母），其後，復聯繫孔令玉生前
    工作場所負責人與之一同前往基隆市警察局深澳坑派出所報
    警查辦。又員警據報而到場採證之結果，則認丙○○涉有重
    嫌，遂報請檢察官核發拘票而前往「巴塞隆納社區」住處拘
    提丙○○到案；其間，並在丙○○住處發現、起獲沾染血跡
    之衣褲及丙○○取自孔令玉住處之鑰匙、拖鞋等物。
三、案經甲○○（孔令玉胞妹）、戊○○（孔令玉之女）、丁○○（孔令玉之子）告訴暨基隆市警察局第二分局移送臺灣基
    隆地方法院檢察署檢察官偵查起訴。
    理  由
一、證據能力
  (一)供述證據
    按「被告以外之人於審判外之陳述，雖不符前四條之規定，
    而經當事人於審判程序同意作為證據，法院審酌該言詞陳述
    或書面陳述作成時之情況，認為適當者，亦得為證據。」「
    當事人、代理人或辯護人於法院調查證據時，知有第一百五
    十九條第一項不得為證據之情形，而未於言詞辯論終結前聲
    明異議者，視為有前項之同意。」刑事訴訟法第一百五十九
    條之五第一項、第二項分別定有明文。查本院援為後開事實
    認定之「供述證據」，或曾經被告及辯護人明示不爭執而同
    意作為證據（本院卷第124 頁至第126 頁），或未經被告及
    辯護人於本院言詞辯論終結前就其證據能力而為聲明異議；
    兼以本院自形式上察其作成、取得當時之外部情況，亦俱無
    「任意性」或「信用性」違反而顯然不適當之情形，而均與
    刑事訴訟法第一百五十九條之五第二項之規定相符。因認關
    此證人於「審判外言詞陳述」，之於本案而言，均有證據能
    力，而毋庸再依刑事訴訟法第一百五十九條之一至同法第一
    百五十九條之四等規定為個別性之贅餘斟酌。
  (二)非供述證據
    除供述證據以外，其餘業經本院援為後開事實認定之「非供
    述證據」，非特核無公務員違法採證之情形，尤以均曾經本
    院於審判期日，依刑事訴訟法第一百六十四條規定，踐行證
    據調查之法定程序，提示被告及辯護人而使其辨認，則其證
    據能力之具備，當亦毋待贅言。
二、事實認定
    訊之被告丙○○固坦承「98年8 月26日晚間10時50分迄98年
    8 月27日晚間7 時」，伊均在「民生社區」住處而與孔令玉
    相伴為伍等概略情節（本院卷第14頁至第15頁、第123 頁至
    第124 頁）；惟矢口否認有何殺人、損壞及污辱屍體等犯行
    ，辯稱：伊滯留「民生社區」住處之上開期間，孔令玉曾因
    故持刀自戕尋短（脖子2 刀、腹部2 刀、大腿1 刀），幸伊
    及時查覺攔阻方免於難，故伊當日所著衣物乃至身體各處，
    方因之沾染有孔令玉之血液痕跡，再者，伊長時間（98年8
    月26日晚間10時50分迄98年8 月27日晚間7 時）滯留在孔令
    玉住處之目的，亦係在防孔令玉二度尋短；實則，98年8 月
    27日晚間7 時，伊離開上址之際，孔令玉猶有生命跡象，且
    於此以後，更另有身分不明之其他男子前往上開「民生社區
    」住處造訪而與孔令玉在屋內有所攀談，由此可見，本案之
    殺人兇手顯然另有其人云云（本院卷第14頁至第15頁、第12
    3 頁至第124 頁）。經查：
  (一)被告前於88年間，因病搬遷至「巴塞隆納社區」住處，並因
    地緣關係而與住居於「民生社區」住處之舊識孔令玉往來漸
    頻，終至與孔令玉發展成為男女朋友等情節，首經被告敘明
    在卷（本院卷第11頁至第12頁）。至被告雖稱：「（問：你
    是否經常因為孔令玉與其他男性友人來往，而對孔令玉有所
    不滿？）不會。因為我認為我自己身體有病，即使孔令玉要
    與別的男性朋友交往，也是孔令玉自己的事，我無權過問」
    云云（本院卷第12頁），然參佐下列事證，非特足見被告「
    妒心甚重」而絕非所稱「量大」之人，且尤足堪認「被告與
    孔令玉2 人交往期間，被告確曾屢因疑心『孔令玉另與其他
    男性友人過從甚密』，而對孔令玉暴力相向，甚且屢屢跟蹤
    、監視孔令玉及其主觀認定之可疑對象，終使初尚一味隱忍
    之孔令玉不堪其擾而有意分手」等相處不睦、交往難諧之事
    前徵兆：
  1.證人戊○○（即孔令玉之女）於檢察官98年8 月28日偵訊時
    證稱：「（問：妳認識丙○○？）認識。因為之前他都會來
    我家按電鈴，希望媽媽去他家，可是被我趕走，他還是不死
    心，一直到我發脾氣（以）生氣的口吻，跟他說媽媽是我的
    ，他才被我趕走。我媽媽生前有跟我講這號人物，她說她在
    二樓電腦桌會放一些資料會記載一些資料，『如果有一天我
    （意指孔令玉）不測，妳（意指戊○○）就帶警察去找這些
    資料』，我（意指戊○○）今天（意指98年8 月28日之事發
    相驗當日）有跟警察講，警察有跟我說有找到一本筆記本，
    ……（其上記載）丙○○在3 月份動手打我媽媽……（問：
    妳如何知道巴塞隆納地址【即被告『巴塞隆納社區」住處之
    地址】？）我媽媽在8 月21日用公用電話打電話給我，…問
    我22日會不會回來，我問她什麼事，她說她的手機被丙○○
    扣留了，她希望我陪她去拿，因為她怕丙○○不還她，或是
    對她做出暴力的行為，8 月22日21點（下午9 時）我有回家
    ，我聽媽媽說大約18時許（下午6 時許）她有去丙○○家，
    想要取回手機，但按電鈴都沒有人。21點多（下午9 時許）
    ，我就陪我媽媽騎機車一起去丙○○巴塞隆納住處，我事先
    有打丙○○家中電話，是通話中，媽媽說他一定在家，我就
    跟媽媽騎機車一起過去，而且還仔細看他住在哪裡，丙○○
    有開門，我跟他說手機還我媽媽，他就說等一下，進去房間
    約10分鐘才出來，手機有還，『媽媽有發現手機原來是關機
    ，後來被打開，媽媽有問丙○○說為何要開我手機』，…我
    發現丙○○家很髒、很臭，我問媽媽她怎麼有辦法跟丙○○
    待在一起，媽媽說沒辦法，因為丙○○會恐嚇她。……媽媽
    生前有告訴我，丙○○會對她動用暴力並恐嚇，而且會觀察
    我媽媽，會禁止我媽媽跟男性朋友交談……我有看到丙○○
    騎機車跟蹤我們，牌子我沒印象，我有看到他的臉，時間是
    幾個禮拜前，我在基隆火車站旁公廁看到丙○○，（他）還
    一直閃躲，後來我就上前問他，你幹嘛在這裡，後來媽媽也
    有上前，但丙○○不回答，丙○○到公廁旁拿起話筒，對我
    媽媽說剛好來這打電話，我說你幹嘛跟蹤我們不敢承認，他
    就跑走。『之前我母親一直告訴我丙○○會找媽媽去他家講
    話，講到最後就會動手打我媽媽，還有警告我媽媽，如果我
    媽媽未遵照他（的要求），常去他家，或跟別的男性朋友講
    話，他就讓她死得很難看』。……我也看過我媽媽身上有瘀
    青，她說是丙○○打她的…」等語（基隆地檢署98年度相字
    第304 號相驗卷宗(一)第31頁、第32頁、第33頁）。
  2.證人丁○○（即孔令玉之子）於檢察官98年8 月29日偵訊時
    證稱略以：我認識丙○○，也分辨得出他的聲音；98年8 月
    26日清晨5 點多，丙○○曾因「誤認我是外人」而打電話給
    我，並於電話中對我告稱「搶別人的老婆（意指孔令玉）你
    會死」，因為我母親未將我的電話儲存於她手機之內，所以
    我打電話給我母親時，我母親手機的通話紀錄只會顯示「來
    電號碼」，可能因此造成丙○○的誤會（誤認丁○○是孔令
    玉的其他男性友人），所以丙○○才會打那通電話來警告我
    等語（基隆地檢署98年度相字第304 號相驗卷宗(一)第35頁至
    第36頁）。
  3.員警獲報並循證人戊○○所供情資（參見前揭1.之證言引述
    ），至案發現場即「民生社區」住處蒐證之結果，確曾起獲
    孔令玉生前所書之筆記1 本，其部分內容則經載為：「98年
    3 月4 日的清晨，丙○○又拿花瓶與安全帽打我，上回相距
    一個月中，把我打得頭破血流，身上與臉上有許多瘀青，『
    他很狠，想要我死』，他頭腦不清楚，『每次懷疑人家的清
    白』，我已受不了，『我這回一定要與他一刀兩斷』，恬恬
    、小傑，有一天我失蹤，你們一定要找他的臺北地下錢莊，
    因為是丙○○找他們幹的，真的，老天…」，細觀員警按諸
    上揭筆記事項而逐頁翻拍之蒐證照片所示內容即明（基隆地
    檢署98年度偵字第3771號偵查卷宗第52頁下方照片、第53頁
    下方照片）。
  (二)其次，孔令玉曾於98年8 月上旬，在其「民生社區」住處，
    將己恐遭危害之不祥預感告知友人李維騫，同時交付其住處
    鑰匙俾囑李維騫：「務必於同年8 月下旬，經常至其『民生
    社區』住處查探，冀於關鍵時刻得以救其於危難」；而李維
    騫受託以後，有感於事態之嚴重，則曾於98年8 月26日下午
    2 時左右，前往孔令玉之「民生社區」住處探訪，俟與孔令
    玉見面閒聊確認其斯時安全無虞而後離去。此亦經證人李維
    騫於檢察官偵訊時結稱：「（問：你最近何時看到死者【即
    孔令玉】？）8 月26日下午約2 點左右，在她深澳坑路的民
    生社區的住處有見到她，當時她之前（一、二十天前【即98
    年8 月上旬】）告訴我8 月26日她一名男性的友人要去大陸
    ，假如那個男的沒有去大陸，她就會有危險，孔令玉說如果
    我有去她的住處，萬一叫她沒有回應，我就用鑰匙打開去看
    看裡面情形怎麼樣，所以她在一、二十天前就把她住處的一
    串鑰匙共2 支鑰匙交給我，一支是開紗門，一支是裡面的鐵
    門。8 月26日下午我是按門鈴進去，孔令玉有開門，我跟她
    談話約一、二十分鐘，我就離開，我說那個男性的朋友有沒
    有去大陸，她說她也不知道，她也不想打電話去問。我對孔
    令玉說妳要小心，後來我就離開了。……（問：孔令玉有無
    提到該男子的特徵或危險為何？）她沒有講特徵，『她是告
    訴我這男子與她講話時，假如說談的不愉快或不對勁，就會
    對她動粗』，『她說那個男子住新豐街那一帶』，『她說那
    個男的有時會打電話叫她去那男的住處，那個男的就一直講
    話，她一直坐在客廳聽他講。危險是因為她說那個男的有暴
    力的傾向』。26日我看到孔令玉時，她還很正常。…」等語
    綦詳（基隆地檢署98年度相字第304 號相驗卷宗(一)第28頁至
    第29頁）。至孔令玉雖未指明道姓而對李維騫表示其所稱之
    「『危險』男子」究係何人，然細繹李維騫敘稱「她（孔令
    玉）說那個男子住新豐街那一帶」、「她（孔令玉）說那個
    男的有時會打電話叫她去那男的住處，那個男的就一直講話
    ，她一直坐在客廳聽他講。危險是因為她說那個男的有暴力
    的傾向」等耳聞自孔令玉言詞描述之相關內容，再據以對照
    被告確係住居於基隆市○○街之「巴塞隆納社區」及被告屢
    因疑心而對孔令玉暴力相向如前揭(一)所述之種種情節，則被
    告即係李維騫耳聞自孔令玉之「『危險』男子」，此應無可
    疑；換言之，孔令玉係因有感於「被告因其有意分手而日漸
    疏遠，竟心念丕變甚且越發偏執」，方於98年8 月上旬，在
    其「民生社區」住處，將己恐遭危害之不祥預感告知友人李
    維騫如前，事甚顯然。
  (三)再者，被告曾於98年8 月26日晚間7 時左右，自其「巴塞隆
    納社區」住處外出而抵孔令玉之「民生社區」住處，乃因孔
    令玉藉詞「有事、待事情辦畢後會主動聯絡」等語而遭拒於
    門外；又被告遭拒之初，雖尚不疑有他，然其究因返家久候
    悉未獲消息致對孔令玉之推託行止有所懷疑。為達其見面糾
    纏之目的，被告遂又於同日（98年8 月26日）晚間10時50分
    左右，再度自其「巴塞隆納社區」住處外出至孔令玉之「民
    生社區」住處，並因數度按捺門鈴悉未見孔令玉出面回應，
    而在上址門外，藉由「大喊大叫」、「猛力捶門」等方式，
    迫使屋內之孔令玉不得不開門相讓，其後，則長時間滯留於
    孔令玉之「民生社區」住處，迨翌日（98年8 月27日）下午
    7 時左右，始攜同孔令玉之住處鑰匙一度離去並於同日（98
    年8 月27日）下午7 時4 分左右，首度返抵其「巴塞隆納社
    區」住處；又被告滯留於孔令玉「民生社區」住處之上開期
    間（98年8 月26日晚間10時50分迄98年8 月27日晚間7 時）
    ，證人李維騫固曾於98年8 月27日下午1 時迄同日下午3 時
    之間，數度依孔令玉囑託前往上址而擬探訪，惟其悉因按捺
    門鈴無人應門暨屋內有人「反鎖」大門，致雖手持鑰匙猶不
    得其門而入；再者，被告雖於98年8 月27日下午7 時4 分左
    右，首度離開「民生社區」住處而返抵「巴塞隆納社區」住
    處，然其嗣復因故藉由孔令玉住處鑰匙而數度往返於「巴塞
    隆納社區」住處及「民生社區」住處之間，迨翌日（98年8
    月28日）凌晨1 時52分返抵「巴塞隆納社區」住處以後方未
    再行外出等情節，勾稽下列事證即明：
  1.被告雖就有關「殺人、損壞及污辱屍體」之構成要件事實有
    所避就，然則坦承「98年8 月26日晚間10時50分迄98年8 月
    27日晚間7 時」，其均在「民生社區」住處而與孔令玉相伴
    為伍等概略情節（本院卷第14頁至第15頁、第123 頁至第12
    4 頁），進而敘稱：「…98年8 月26日晚上7 時左右，我到
    孔令玉住處要找孔令玉，想跟孔令玉談一些事情，…，但孔
    令玉跟我說有朋友在她家，所以沒有讓我進屋，孔令玉並稱
    她晚一點（晚上9 時）會再與我聯絡。但孔令玉一直沒有依
    約跟我聯絡，所以我於同日晚上10時左右，又到孔令玉住處
    按門鈴，但門鈴沒有響，而且我……見到一名男性由孔令玉
    住處離去，我便騎車尾隨該名男性，因為該名男性駕駛貨車
    上了高速公路，我騎機車無法繼續跟隨，所以『我就折返孔
    令玉住處』，『我按她家門鈴，但她家門鈴沒有聲響，所以
    我就直接在門外拍打並叫喊』，一會兒，孔令玉便開門讓我
    進去，我們倆就坐在客廳聊天，…………27日晚上7 時多，
    我就自己拿取孔令玉住處的鑰匙，外出買吃的東西並且買了
    一包煙，之後『再返抵孔令玉住處』，……，然後，又自己
    拿孔令玉住處的鑰匙離去，……，接著『再回到孔令玉住處
    』，………，因此，孔令玉的鑰匙才會在我住處……」、「
    ……我逗留孔令玉住處期間，有一名男子曾於27日……，三
    度持鑰匙由外往內要開啟孔令玉住處大門，而且該名男子有
    先在門外呼叫孔令玉，接著才持鑰匙開門，但因孔令玉住處
    大門從內反鎖，所以該名男子持鑰匙仍無法開門，……」等
    語（本院卷第14頁至第15頁、第124 頁）在卷。
  2.證人戊○○（即孔令玉之女）雖未在場目睹案發經過，然其
    則曾於檢察官98年8 月28日偵訊時證稱：「……最近媽媽開
    始陸續跟我說，丙○○常常來我們家按電鈴，『如果媽媽不
    開門或躲起來，他就會大聲喊叫或是捶門』，吵到左右鄰居
    ，……」等語明確（基隆地檢署98年度相字第304 號相驗卷
    宗(一)第33頁）。對照被告如前揭1.所載之供述內容，首已足
    見：被告係先於98年8 月26日晚間7 時左右，由自己住處前
    往孔令玉「民生社區」住處而遭孔令玉藉詞拒於門外，其後
    ，復因返家久候悉未獲消息致對孔令玉之推託行止有所懷疑
    ，為達其見面糾纏之目的，方又於98年8 月26日晚間10時50
    分左右，再度由自己住處前往孔令玉之「民生社區」住處，
    並因數度按捺門鈴悉未見孔令玉出面回應，而在上址門外，
    藉由「大喊大叫」、「猛力捶門」等方式，迫使屋內之孔令
    玉不得不開門相讓等事情經過。
  3.證人李維騫雖未目睹見聞「被告與孔令玉共處一室」之情節
    ，然其亦曾於檢察官98年8 月28日偵訊時結稱：「…我的手
    機是0000000000……（問：你是何時發現異狀？）我是8 月
    27日（週四）下午1 點到3 點間，我去孔令玉深澳坑路（住
    處；意指「民生社區」住處），我叫她都沒有回應，按電鈴
    也沒有聲響，我就拿鑰匙開，紗門可以用鑰匙開，但鐵門怎
    麼轉都轉不開，我就覺得奇怪，我當天下午就連續去了二、
    三次，我心裡覺得怪怪的，我沒有死者（孔令玉）子女或家
    屬的電話，我因為凌晨1 點要做生意（按：證人李維騫係魚
    販），所以27日很早就睡了，在睡覺前約19時許（下午7 時
    許），我有打電話給孔令玉，但是電話沒有開機，我就睡覺
    了。……」等語歷歷（基隆地檢署98年度相字第304 號相驗
    卷宗(一)第29頁）。核其所指，非特悉與「孔令玉持用『0000
    000000』行動電話門號晶片卡（參見基隆地檢署98年度偵字
    第3771號偵查卷宗第191 頁之甲○○【即孔令玉胞妹】、戊○○【即孔令玉之女】供述內容）之雙向通聯紀錄顯示結果
    互為相合（參見基隆地檢署98年度偵字第3771號偵查卷宗第
    214 頁），對照被告如前揭1.所載之供述內容，尤足徵被告
    敘稱其長時間滯留孔令玉之「民生社區」住處以致見聞「有
    一名男子曾於27日……，三度持鑰匙由外往內要開啟孔令玉
    住處大門，而且該名男子有先在門外呼叫孔令玉，接著才持
    鑰匙開門，但因孔令玉住處大門從內反鎖，所以該名男子持
    鑰匙仍無法開門，……」等情詞俱非虛設，甚且尤堪據以推
    認「證人李維騫即係被告敘稱『三度持鑰匙由外往內要開啟
    孔令玉住處大門』惟因上址大門遭屋內人『反鎖』而未果之
    該名男子」無誤。換言之，被告滯留於孔令玉「民生社區」
    住處之上開期間（「98年8 月26日晚間10時50分迄98年8 月
    27日晚間7 時」），證人李維騫確曾於98年8 月27日下午1
    時迄同日下午3 時之間，數度依孔令玉囑託前往上址而擬探
    訪，惟其悉因按捺門鈴無人應門暨屋內有人「反鎖」大門，
    致雖手持鑰匙猶不得其門而入等事實經過，當亦堪認定而無
    可疑。
  4.員警獲報而至案發現場即孔令玉之「民生社區」住處蒐證結
    果，亦曾發現下列各該跡證，而足認被告自陳其長時間滯留
    孔令玉「民生社區」住處（「98年8 月26日晚間10時50分迄
    98年8 月27日晚間7 時」），乃至其於98年8 月27日下午7
    時4 分左右，首度離開「民生社區」住處而返抵「巴塞隆納
    社區」住處以後，猶因故藉由孔令玉住處鑰匙而數度往返於
    「巴塞隆納社區」住處及「民生社區」住處之間等情節，俱
    與事實相符：
  (1)被告於「98年8 月26日晚間7 時17分」、「98年8 月27日晚
    間7 時27分」，在「巴塞隆納社區」、「民生社區」OK便利
    商店購買峰牌香菸之發票2 張（即如基隆地檢署98年度證字
    第1634號扣押物品清單編號、之所示；併參見被告供述
    ，即如基隆地檢署98年度偵字第3771號偵查卷宗第17頁之所
    示）。
  (2)被告抽用後遺留在場之煙蒂5 根（即如基隆地檢署98年度證
    字第1634號扣押物品清單編號３、４、５、６、之所示）
    。其中，「編號６煙蒂（採自「民生社區」樓梯下方地面）
    」經鑑驗結果，則認其DNA-STR 型別與被告DNA-STR 型別相
    同，有基隆市警察局98年9 月15日基警鑑字第0980026021號
    函1 紙暨內政部警政署刑事警察局98年9 月8 日刑醫字第09
    80120784號鑑驗書1 份（基隆地檢署98年度偵字第3771號偵
    查卷宗第134 頁至第141 頁；併參見基隆地檢署98年度相字
    第304 號相驗卷宗(二)）在卷可佐。
  (3)被告離去「民生社區」住處之時，疏未取走之行動電話1 具
    及其拖鞋1 雙（即如基隆地檢署98年度證字第1634號扣押物
    品清單編號、之所示）。
  (4)「民生社區」住處採擷而得之「血腳掌紋」，經鑑驗結果，
    亦與被告之「右腳掌紋」相符。此亦有基隆市警察局98年9
    月23日基警鑑字第0980026968號函1 紙暨內政部警政署刑事
    警察局98年9 月15日刑紋字第0980126082號鑑驗書1 份（基
    隆地檢署98年度偵字第3771號偵查卷宗第145 頁至第149 頁
    ；併參見基隆地檢署98年度相字第304 號相驗卷宗(二)）附卷
    可稽。
  5.員警獲報後蒐集情資研判之結果，認被告涉有重嫌，遂報請
    檢察官核發拘票而至「巴塞隆納社區」住處拘提被告；乃於
    拘提過程中，併曾在被告住處發現下列各該證物，而足認被
    告自陳其造訪孔令玉「民生社區」住處之上開過程，在在核
    有所本：
  (1)被告取自孔令玉「民生社區」住處之鑰匙（即如基隆地檢署
    98年度證字第1634號扣押物品清單編號之所示）。
  (2)被告取自孔令玉「民生社區」住處之拖鞋1 雙（即如基隆地
    檢署98年度證字第1634號扣押物品清單編號之所示；併參
    見被告供述，即如基隆地檢署98年度偵字第3771號偵查卷宗
    第15頁之所示）。
  6.再者，依被告持用門禁卡進入「巴塞隆納社區」之電腦刷卡
    紀錄（本院卷第151 頁至第152 頁）而為推算，亦足見除所
    稱「為防孔令玉二度自殺，方長時間滯留『民生社區』住處
    」云云之動機、目的以外，被告自陳其於「98年8 月26日晚
    間10時50分迄98年8 月27日晚間7 時」，長時間滯留孔令玉
    之「民生社區」住處，乃至其雖於98年8 月27日下午7 時4
    分左右，首度離開「民生社區」住處而返抵「巴塞隆納社區
    」住處，然其嗣復因故而數度往返於「巴塞隆納社區」住處
    及「民生社區」住處之間，迨翌日（98年8 月28日）凌晨1
    時52分返抵「巴塞隆納社區」住處以後方未再行外出等語（
    本院卷第14頁至第15頁），俱非虛設杜撰而為可採。
  (四)茲以李維騫始終懸念「98年8 月27日下午探訪孔令玉受阻」
    乙事，為確認孔令玉之安好無恙，乃又於98年8 月28日上午
    7 時10分左右，再度至孔令玉之「民生社區」住處而擬探訪
    ，並因斯時屋內無人「反鎖」大門，而得以持鑰匙順利開啟
    上址門扇；乃李維騫甫啟門入屋，旋赫見屋內臥室之房門未
    關，孔令玉更係血跡斑斑而陳屍床上；李維騫驚懼之餘，遂
    即前往尋找、通知孔林秀足（孔令玉之母），而後復聯繫孔
    令玉生前工作場所負責人與之一同前往基隆市警察局深澳坑
    派出所報警查辦等案發緣由，悉經證人李維騫、甲○○（孔
    令玉胞妹）證述在卷（李維騫證述，見基隆地檢署98年度相
    字第304 號相驗卷宗(一)第7 頁至第10頁、第29頁至第30頁；
    甲○○證述，見同上相驗卷宗第4 頁至第6 頁），並據臺灣
    基隆地方法院檢察署檢察官督同法醫相驗屬實，有相驗筆錄
    （同上相驗卷宗第11頁）、相驗屍體證明書（同上相驗卷宗
    第24頁、第67頁；惟因尚未解剖、鑑驗死因，故其死亡方式
    係經載為不詳，其死亡時間則暫經列載「發現時間」即98年
    8 月28日上午7 時）、臺灣基隆地方法院檢察署檢驗報告書
    （同上相驗卷宗第57頁至第62頁；其上載有「屍體腐敗中度
    」等字句）、案發現場初步採證照片及被害人孔令玉屍體照
    片（基隆地檢署98年度偵字第3771號偵查卷宗第32頁至第11
    9 頁）、基隆市警察局現場勘察報告暨現場示意圖、現場蒐
    證照片（基隆地檢署98年度相字第304 號相驗卷宗(一)(二)）存
    卷足憑。茲本案關鍵證人即被害人孔令玉雖因死亡而衡無到
    院應訊俾陳述事發經過之客觀可能；被告復為圖獲判無罪而
    一再避就甚且飾稱如前。然查：
  1.首就孔令玉之死亡原因而論：
  (1)為究明「被害人孔令玉之死亡原因」，臺灣基隆地方法院檢
    察署檢察官前曾檢送相關卷證，函請法務部法醫研究所進行
    解剖、鑑定，其結果如下：
  屍體解剖結果：「…三解剖研判經過……(二)外傷證據：1.生
    前傷見於右胸，自足底往上135 公分，乳頭上方二處刺傷2.
    0 公分及1.8 公分長，位於右第2、3肋骨及肋骨間，深入胸
    腔及於右肺肺葉穿過至後方並在右葉胸後碰第3、4肋骨形成
    傷口，出血存在500 西西。2.死後切割、穿刺傷，見於臉
    部口唇斜走共4 條。頭部。陰部共4 處。背部1 處。
    右臀部1 處。頸部（解剖報告誤載為『頭部』，此對照
    後開四解剖結果(二)之所載內容即明）1 處。…(四)解部觀察結
    果：依序觀察各部位並切開皮膚檢視內臟…4.腹部：…（
    ）其他：陰道內有塑膠杯壹個於子宮頸外，杯之大小為2.0
    公分直徑乘1.8 公分寬度。5.四肢及軀幹：…手掌有抵抗傷
    ，0.5 乘0.1 公分，其他無外傷或異狀。……四解剖結果(一)
    生前穿刺傷於右胸，二處，水平略往下至胸後壁，位於右2
    、3 肋骨，及於右肺上葉3、4肋骨間。(二)死後切割傷多處，
    頭、臉、口唇、頸部、陰部、背部及右臀部，共12處。(三)抵
    抗傷，…手掌，0.5 乘0.1 公分。(四)陰道內異物，塑膠杯。
    」有法務部法醫研究所（98）醫剖字第0981102712號解剖報
    告書1 件（基隆地檢署98年度偵字第3771號偵查卷宗第170
    頁至第172 頁背面）在卷可考。
  死因鑑定結果：「……七死亡經過研判(一)由以上死者死亡經
    過及檢驗判明：死者之死亡機轉為出血性休克，死亡原因為
    刀刺傷於右胸及右肺上葉；血胸而死亡。死亡方式為『他殺
    』。(二)死亡原因：甲、出血性休克。乙、刺傷於右胸、右肺
    ，血胸。丙、刺創。」此亦有法務部法醫研究所（98）醫鑑
    字第0981102804號鑑定報告書1 份（基隆地檢署98年度偵字
    第3771號偵查卷宗第173 頁至第179 頁）附卷可稽。
  (2)本院為求慎重，兼求再次確認「被害人孔令玉之死亡原因」
    ，前亦曾依檢、辯雙方聲請，檢附本案偵、審卷證，分別函
    請法務部法醫研究所及內政部警政署刑事警察局提供專業意
    見，乃其結果除經內政部警政署刑事警察局查覆略稱：「…
    …二有關函詢事項，經本局顧問楊法醫日松答覆如下：(一)據
    法務部法醫研究所法醫解剖檢驗死者孔令玉情形，『死者孔
    令玉係右胸乳頭及右肺葉穿過至後方右葉後後碰第3、4肋骨
    ，出血存在500CC ，為出血性休克死，為他殺。』……」，
    並據法務部法醫研究所函覆略以：「…二…(二)死者因生前出
    血致組織間血容積減少，故死後屍斑不明顯。以上為支持『
    出血性休克』特徵。…(六)依血胸積血達500 毫升較支持遭穿
    刺傷後短時間內（約5-10分鐘內）可達漸次瀕臨呼吸困難、
    休克死亡之程度。…」此亦有內政部警政署刑事警察局99年
    6 月2 日刑醫字第0990068850號函（本院卷第157 頁）、法
    務部法醫研究所99年7 月5 日法醫理字第0990002895號函（
    本院卷第158 頁至第159 頁）各1 份在卷可佐。
  (3)勾稽上開解剖、鑑定乃至法務部法醫研究所及內政部警政署
    刑事警察局之函覆結果，首已堪認：
  孔令玉「生前」僅受有右胸及右肺上葉2 處穿刺傷（由右前
    2、3肋骨區貫穿傷及右上肺葉並達右後肋椎關節旁之3、4肋
    間區），並因上開穿刺傷引發血胸（積血達500 毫升）、出
    血性休克而於「遇刺後之『5 至10分鐘以內』」當場死亡。
    且關此2 處傷勢，除絕非孔令玉本人「自戕」之所能肇致（
    參見上開死因鑑定結果及內政部警政署刑事警察局之查覆意
    見，一致認定上揭穿刺傷應係「他殺」而非「自殺」之所致
    ），對照孔令玉手掌查有「抵抗傷」之情節（參見前揭屍體
    解剖結果），更足以進一步印證上開死因鑑定所稱之「他殺
    」結論。
  除上開2 處生前穿刺傷以外，孔令玉屍身經檢出而位在其頭
    部、臉部、口唇、頸部、陰部、背部、右臀部等各處之切割
    、穿刺痕（臉部口唇斜走共4 條、頸部1 條、陰部4 處、背
    部1 處、右臀部1 處、頭部1 處總計12處），均係孔令玉「
    死後」遭人蓄意所為，且孔令玉「陰道之內（直抵子宮頸外
    ）」，亦併曾遭人蓄意塞入透明塑膠瓶蓋1 個。
  孔令玉「生前」既僅受有「非孔令玉本人『自戕』所能肇致
    」之右胸及右肺上葉2 處穿刺傷而如前述，則被告辯稱「伊
    滯留孔令玉『民生社區』住處之期間，孔令玉曾因故持刀自
    戕尋短（即「生前自殘身體」；脖子2 刀、腹部2 刀、大腿
    1 刀），幸伊及時查覺攔阻方免於難，故伊當日所著衣物乃
    至身體各處，方因之沾染有孔令玉之血液痕跡，再者，伊長
    時間（98年8 月26日晚間10時50分迄98年8 月27日晚間7 時
    ）滯留在孔令玉住處之目的，亦係在防孔令玉二度尋短」云
    云之昧於事實，首已灼然而不待言。
  2.次就孔令玉之死亡時間而論：
  (1)為求釐清「被害人孔令玉之死亡時間」，本院前另曾續行檢
    送公訴人補陳到院之「檢察官99年8 月3 日履勘筆錄、照片
    光碟、基隆市信義區地形圖電子檔光碟、臺灣地區平均氣溫
    表、中華民國98年日出日沒時刻表、Google電子地圖」等相
    關資料（即如本院卷第196 頁至第216 頁之所示），函請法
    務部法醫研究所針對「孔令玉死亡之可能時間」乙項續為鑑
    定，乃其結果則經法務部法醫研究所研判覆稱本院如下：
    「一死者之死後變化，根據本案基隆地方法院證物袋內所附
        光碟數位相片所示，以及攝影人與指紋採取人林豊智巡
        官之口述，描述如下（攝影及採指紋時間為民國98年8
        月28日下午16：30～17時之間）
        (一)屍綠：出現於腹部左右側、後腰部、顏面、頸部及肩
          部。
        (二)水泡及皮膚剝離：出現於下巴、胸部、右手、左臀部
          及左大腿外側。
        (三)大理石紋：出現於兩大腿後面及左小腿後面。
        (四)膨脹：頭部開始出現膨脹，眼球凸出，但尚未全身性
          膨脹。
        (五)屍僵：據指紋採取人林豊智巡官口述，採取指紋時，
          手指易扳開（研判屍僵已消退）。
      二一般情況下，死後變化之時間，大致如下：
        (一)屍綠通常由下腹部開始出現，約在死後24-36 小時，
          隨後才在頭、頸及肩部出現，隨之而後，身體開始出
          現大理石紋。
        (二)一般情況下，屍僵開始消退時間大約在死後36小時。
        (三)屍體全身膨脹時間大約在死後60-72 小時。
      三綜合以上，從屍體出現屍綠、屍僵消退以及尚未出現全
        身性膨脹之死後變化研判，死者之死亡時間，應在36～
        60小時之間，亦即『死亡時間較可能為98年8 月26日晚
        上10時50分至98年8 月27日晚上7 時之間』；較不可能
        為98年8 月27日晚上7 時至98年8 月28日凌晨1 時47分
        之間。」
    此亦有法務部法醫研究所99年9 月1 日法醫理字第09900046
    34號函暨法醫所（99）醫文字第0991102783號法醫文書審查
    鑑定書1 份（本院卷第236 頁至第238 頁背面）在卷可稽。
  (2)至孔令玉持用之「0000000000」行動電話門號晶片卡（參見
    基隆地檢署98年度偵字第3771號偵查卷宗第191 頁之甲○○
    【即孔令玉胞妹】、戊○○【即孔令玉之女】供述內容），
    於法務部法醫研究所推斷之上揭可能死亡時間以內（即「98
    年8 月26日晚上10時50分至98年8 月27日晚上7 時之間」）
    ，固於「98年8 月27日凌晨1 時12分35秒、同日凌晨1 時12
    分37秒、同日凌晨1 時13分16秒、同日凌晨1 時13分17秒」
    ，仍查有通話秒數各為「13」、「14」乃至「12」之雙向通
    聯紀錄顯示。徵諸上開門號之雙向通聯資料查詢結果即明（
    基隆地檢署98年度偵字第3771號偵查卷宗第214 頁）。惟經
    中華電信股份有限公司協助查覆之結果，上揭通聯實情則為
    ：「一0000000000～0000000000為中華電信語音信箱代表號
    。二依來函附件通聯紀錄：98年8 月27日1 時12分35秒三列
    通話13秒與98年8 月27日1 時12分37秒一列通話14秒共四列
    『為一筆通話紀錄』，顯示『0000000000發話給0000000000
    ，因未應答啟動語音信箱功能（0000000000）留言13秒』。
    三98年8 月27日1 時13分16秒三列通話及98年8 月27日1 時
    13分17秒一列通話12秒共四列為一筆通話紀錄，顯示『0000
    000000再次發話給0000000000，因仍未應答又啟動語音信箱
    功能（0000000000）留言12秒』。」有中華電信股份有限公
    司客戶服務處第一客服中心、第一作業中心（行動）99年8
    月9 日信客一(一)警密（99）第349 號函文1 紙（本院卷第22
    0 頁）存卷為憑。據此以觀，上揭通話秒數各為「13」、「
    14」乃至「12」之雙向通聯，其間非特俱無通話事實（均因
    「0000000000」持機人即孔令玉未接聽應答而直接轉入語音
    信箱留言），孔令玉亦「非」主動撥接發話之人而無從據以
    認定孔令玉斯時猶尚生存。據此以觀，上揭雙向通聯之紀錄
    顯示，客觀上顯不足以推翻法務部法醫研究所針對「孔令玉
    可能死亡時間（98年8 月26日晚上10時50分至98年8 月27日
    晚上7 時之間）」所為之鑑定結論，事甚灼明。
  (3)綜上，對照前揭(三)之所述，孔令玉應係死於被告自陳其在「
    民生社區」住處滯留之期間（98年8 月26日晚間10時50分迄
    98年8 月27日晚間7 時），此應無可疑；且參諸前揭孔令玉
    之死因結論（詳如前揭1.所述），則「孔令玉應係於被告自
    陳在場之『98年8 月26日晚間10時50分迄98年8 月27日晚間
    7 時』間之某時，遭人以不明利器猛力接續擊刺其右胸2 下
    ，致受有右胸及右肺上葉2 處穿刺傷（由右前2、3肋骨區貫
    穿傷及右上肺葉並達右後肋椎關節旁之3、4肋間區）等嚴重
    傷害，並即引發血胸（積血達500 毫升）、出血性休克而於
    『遇刺後之5 至10分鐘以內』當場死亡」乙節，當亦堪可認
    定。又孔令玉既係於被告在「民生社區」住處滯留之期間遇
    刺，並於「遇刺後之『5 至10分鐘以內』」當場死亡，則被
    告聲稱「伊於98年8 月27日晚間7 時離開孔令玉之『民生社
    區』住處之際，孔令玉猶有生命跡象，且於此以後，復另有
    第三人曾經造訪上址而與孔令玉在屋內有所攀談」云云之荒
    誕無稽，更屬昭然。
  3.再就孔令玉遇刺現場及其血跡噴濺、轉移之情節而論：
  (1)本案員警報請檢察官核發拘票而前往「巴塞隆納社區」住處
    拘提被告之過程中，曾在被告住處床邊發現、查扣「被告於
    『98年8 月26日晚間10時50分迄98年8 月27日晚間7 時』，
    滯留孔令玉住處所著且沾染血跡之上衣、外褲」（即如基隆
    地檢署98年度證字第1634號扣押物品清單編號、之所示
    ），此首為被告之所不否認（基隆地檢署98年度偵字第3771
    號偵查卷宗第15頁、第220 頁）。其次，「編號血衣」經
    送往內政部警政署刑事警察局鑑驗比對之結果，認其「DNA-
    STR 型別與死者孔令玉DNA-STR 型別相同」，亦有基隆市警
    察局98年9 月15日基警鑑字第0980026021號函1 紙暨內政部
    警政署刑事警察局98年9 月8 日刑醫字第0980120784號鑑驗
    書1 份（基隆地檢署98年度偵字第3771號偵查卷宗第134 頁
    至第141 頁；併參見基隆地檢署98年度相字第304 號相驗卷
    宗(二)）在卷可佐。再者，員警拘提被告到案而採自「被告右
    手指甲」之扣案證物（即如基隆地檢署98年度證字第1634號
    扣押物品清單編號之所示），經送往內政部警政署刑事警
    察局鑑驗比對之結果，亦認其指甲上微物之「DNA-STR 型別
    為混合型別，該混合型別排除被告本身DNA-STR 型別後，其
    餘外來DNA-STR 型別與死者孔令玉DNA-STR 型別相符」，此
    復有上開基隆市警察局98年9 月15日基警鑑字第0980026021
    號函1 紙暨內政部警政署刑事警察局98年9 月8 日刑醫字第
    0980120784號鑑驗書1 份（同上卷頁）存卷為憑。據此推敲
    ，被告滯留於孔令玉「民生社區」住處之期間，併曾於「孔
    令玉遇刺前、後」而與孔令玉有所身體接觸，致其當日所著
    衣物乃至身體各處均沾染有孔令玉之血液痕跡等客觀情節，
    灼然至明。
  (2)又為求確認孔令玉遇刺之第一現場及其血跡噴濺、轉移於被
    告衣褲之可能成因，本院前亦曾續行調取、檢送上揭扣案衣
    褲，函請內政部警政署刑事警察局針對「孔令玉遇刺現場」
    及「孔令玉之血跡拋濺、轉移於被告衣褲之可能成因（被告
    當日所著衣物沾染有孔令玉血跡之可能成因）」等項續為提
    供專業意見，乃其結果則經內政部警政署刑事警察局分析而
    後函覆如下：「…二…(二)『扣案證物編號被告衣服正面之
    血跡型態（如附件相片１至３）』，對照現場牆上、門上高
    處與天花板上血跡型態、高度及方向（如附件相片４至）
    ，歸納其血源位置，並對照法醫解剖報告中之死者傷處，研
    判為『死者生前右胸之傷部所造成之可能性最高』。『當時
    行為人與被害人在臥室房門門口前，行為人右胸面對被害人
    右胸位置，採立姿或被害人稍曲膝之姿勢，行為人以兇器刺
    入被害人右胸時所造成』。編號被告衣服左臂與左後背部
    血跡型態（如附件相片至）研判係死者身上已有血跡，
    行為人彎腰弓身施力作用在血跡上，造成血跡濺出而成；另
    扣案證物編號被告褲子血跡則多為接觸轉移型態之血跡，
    係直接或間接接觸到死者之血跡時轉移而形成（如附件相片
    至）。部分少量血跡（如附件相片）研判為行為人蹲
    姿時，施力在血跡上，血液濺出所致。(三)從現場血跡分佈型
    態及室外無明顯拖拉追逐之血跡痕，研判死者死後可能遭移
    動之位置大致仍在臥室內。」此則有內政部警政署刑事警察
    局99年8 月17日刑醫字第0990101050號函暨血跡噴濺痕研判
    相片說明1 份（本院卷第221 頁至第233 頁）存卷為憑。由
    此更可進一步認定：
  孔令玉係於「民生社區」住處之「臥室門口」遇刺身亡，而
    後方遭搬抬至臥室睡床之上。
  本件「持兇器（不明利器）接續擊刺孔令玉右胸，而使孔令
    玉受有右胸及右肺上葉2 處穿刺傷（由右前2、3肋骨區貫穿
    傷及右上肺葉並達右後肋椎關節旁之3、4肋間區），並即引
    發血胸（積血達500 毫升）、出血性休克而於『遇刺後5 至
    10分鐘以內』當場死亡」之行為人，顯係矢口否認犯罪之本
    案被告無疑（因此被告當日所著外衣【編號血衣】之右前
    胸位置，方得以沾染及孔令玉「遇刺時」向外噴濺之血液痕
    跡）；且對照被告敘稱「……所以我就把她（孔令玉）抱上
    床舖，因此我身上也有沾到孔令玉的血，……」（本院卷第
    14頁）等語，併參諸上揭血跡噴濺、轉移於被告衣褲之成因
    ，核亦足認被告持兇器（不明利器）接續擊刺孔令玉右胸而
    使孔令玉當場死亡以後，猶曾弓身而將孔令玉屍身搬抬至臥
    室睡床之上，俾其續持透明塑膠瓶蓋塞入業已氣絕身亡之孔
    令玉陰道之內（直抵子宮頸外），兼以續持不明利器割劃、
    穿刺業已氣絕身亡之孔令玉頭部、臉部、口唇、頸部、陰部
    、背部、右臀部等身體各處（因此被告當日所著衣褲【編號
    血衣、編號血褲】，除沾染有孔令玉「遇刺時」向外噴
    濺之血跡以外，方併沾染有「彎腰弓身施力作用於孔令玉血
    跡上」、「直間或間接接觸孔令玉血跡」乃至「以蹲姿施力
    於孔令玉血跡上」，以致濺出或移轉於被告衣褲之其餘血跡
    ）。
  據此，被告聲稱「殺人兇手另有其人」云云之昧於事實，自
    係不言可喻；且對照被告辯稱「孔令玉自戕」、「伊離開『
    民生社區』住處之際，孔令玉猶有生命跡象，且於此以後，
    復另有第三人曾經造訪上址而與孔令玉在屋內有所攀談」云
    云等節之荒謬無稽，更適足以彰顯被告於事後猶故弄玄虛藉
    以飾詞脫罪之主觀心態。
  4.再者，被告雖矢口否認「其曾持『利器』猛力接續擊刺孔令
    玉之右胸2 下，而使措不及防之孔令玉受有右胸及右肺上葉
    2 處穿刺傷（由右前2、3肋骨區貫穿傷及右上肺葉並達右後
    肋椎關節旁之3、4肋間區）等嚴重傷害，並即引發血胸（積
    血達500 毫升）、出血性休克而於『遇刺後5 至10分鐘以內
    』當場死亡」等上開各節，致本院無從憑恃被告供述以推敲
    「被告持利器擊刺孔令玉右胸」當時之所思所想。然按刑法
    上殺人罪與傷害罪之區別，本視加害人有無殺意為先決條件
    ，審理事實之法院，應就案內一切證據，詳查審認，視其犯
    罪之動機、殺傷之次數、所殺傷部位、傷勢程度、犯後態度
    等綜合判斷，俾為認定；即刑法上殺人罪之成立，必行為人
    下手當時，即意在奪取被害人之生命，始克當之，至於被害
    人受傷處是否致命部位，及傷痕多寡、輕重為何等，亦僅得
    供審判者心證之參考，究不能據為絕對之標準。準此，行為
    人於行為當時，主觀上是否有殺人之故意，除應斟酌其使用
    之兇器種類、攻擊之部位，行為時之態度、表示外，尚應深
    入觀察行為人與被害人之關係、衝突之起因、行為當時所受
    之刺激、下手力量之輕重，被害人受傷之情形及行為事後之
    態度等各項因素綜合予以研析。申言之，殺人罪之成立，須
    於實施加害行為之時，即有使人喪失生命之故意，始足當之
    。而此一主觀之要件，既關係罪責之成立與否，自應憑證據
    予以證明，且不容有合理性懷疑之存在（最高法院72年度臺
    上字第5095號判決意旨參照）；質之殺人決意，無非行為人
    之主觀決意，其主觀之決意，亦必透過行為而外顯。是行為
    人以外之人，自應綜觀行為人外顯之行為（包括其準備行為
    、實施行為及事後之善後行為），並審酌當時情況而為其主
    觀決意之判斷依據。即就本案情節而論，被告持「利器」猛
    力接續擊刺孔令玉之右胸2 下，而使措不及防之孔令玉受有
    右胸及右肺上葉2 處穿刺傷（由右前2、3肋骨區貫穿傷及右
    上肺葉並達右後肋椎關節旁之3、4肋間區）等嚴重傷害，並
    即引發血胸（積血達500 毫升）、出血性休克而於「5 至10
    分鐘以內」當場死亡等客觀事實，均經本院認定如前；姑不
    論被告持利器擊刺之人體（孔令玉）「胸部」，向為重要臟
    器、血管或氣管分布之所在，而為「人體之要害」，單自孔
    令玉右胸所受之傷勢而論（右胸及右肺上葉2 處穿刺傷，且
    均由右前2、3肋骨區貫穿傷及右上肺葉並達右後肋椎關節旁
    之3、4肋間區），核已顯見被告下手力道之猛烈、強勁！尤
    以細觀孔令玉「遇刺後旋因上開穿刺傷引發血胸（積血達50
    0 毫升）、出血性休克而於『5 至10分鐘以內』當場死亡」
    之結果，非特足見其間毫無施救之餘地，且尤足反徵被告「
    猛力擊刺孔令玉右胸」而顯然足以奪人性命之致命程度！由
    此反徵，被告以利器接續擊刺孔令玉右胸之初，即欲「置孔
    令玉於死地」之主觀犯意，在在不言可喻！更何況，孔令玉
    遭刺身亡以後，被告猶有持刀割劃、穿刺業已氣絕身亡之孔
    令玉頭部、臉部、口唇、頸部、陰部、背部、右臀部等身體
    各處以求發洩之舉（參見前揭1.2.3.所述），則衡諸被告行
    為時（持刀刺擊「人體要害」而使孔令玉當場死亡）、行為
    後（損壞、污辱屍體洩憤）所表現於外之客觀言行，無一不
    足以彰顯「被告持刀刺擊砍孔令玉之時，其顯有置孔令玉於
    死地之主觀認知及其意欲」！且此要不因被告否認犯罪致本
    院無從憑恃被告供述以推敲「被告持刀擊刺孔令玉右胸」當
    時之所思所想即得圖免！準此，被告持刀擊刺孔令玉右胸之
    時，其主觀上具備殺人故意乙節，事甚灼明。
  5.又孔令玉遭刺身亡之時，在場人固僅兇徒即被告1 名，被告
    復為圖獲判無罪而一再避就甚且飾稱如前，致本院無從憑以
    探究「被告於98年8 月26日晚間10時50分左右，藉由『大喊
    大叫』、『猛力捶門』等方式，迫使屋內之孔令玉開門相讓
    」（此部分參見前揭(三)所述）以後，其究因何事動手行兇？
    又其恃以行兇之「不明利器」究為何者？乃至關此「利器」
    之來源、去向究竟如何？惟勾稽上開孔令玉之「死亡原因」
    、「死亡時間」乃至其「遇刺現場」暨其「血跡噴濺、轉移
    」之情節，佐以被告與孔令玉相處不睦、交往難諧之事前徵
    兆（此部分參見前揭(一)所述），兼衡量孔令玉於事發以前雖
    有不祥預感（此部分參見前揭(二)所述），然本案畢竟查無積
    極證據足證「被告本次確係預謀行兇而曾自備任何『利器』
    到場」，則：「被告於98年8 月26日晚間10時50分左右，藉
    由『大喊大叫』、『猛力捶門』等方式，迫使屋內之孔令玉
    開門相讓以後（此部分參見前揭(三)所述），係因勉力討好孔
    令玉未果，甚且洞悉孔令玉急欲擺脫而益發怨懟，終至由愛
    轉恨、憤懣難抒，遂於『同日（98年8 月26日）晚間10時50
    分迄翌日（98年8 月27日）晚間7 時』間之某時，在孔令玉
    住處（「民生社區」住處）臥室門口，利用自己趁隙取自孔
    令玉住處之不明利器（因無積極證據足認被告係預謀行兇或
    曾自備「利器」到場），猛力接續擊刺孔令玉之右胸2 下，
    而使措不及防之孔令玉受有右胸及右肺上葉2 處穿刺傷（由
    右前2、3肋骨區貫穿傷及右上肺葉並達右後肋椎關節旁之3
    、4 肋間區）等嚴重傷害，並即引發血胸（積血達500 毫升
    ）、出血性休克而於『5 至10分鐘以內』當場死亡；其後，
    猶為求解恨而弓身先將孔令玉屍身搬抬至臥室睡床之上，再
    續持透明塑膠瓶蓋1 個塞入業已氣絕身亡之孔令玉陰道之內
    （直抵子宮頸外），兼以續持不明利器割劃、穿刺業已氣絕
    身亡之孔令玉頭部、臉部、口唇、頸部、陰部、背部、右臀
    部等身體各處，而使孔令玉之屍身留有臉部口唇斜走共4 條
    、頸部1 條、陰部4 處、背部1 處、右臀部1 處、頭部1 處
    總計12處之切割、穿刺痕」等事實經過，當仍屬本院勾稽卷
    存客觀事證之所堪認定而無可疑。換言之，本案關鍵證人即
    被害人孔令玉雖因死亡而衡無到院應訊俾陳述事發經過之客
    觀可能，被告復為圖獲判無罪而一再避就甚且飾稱如前，然
    經反覆勾稽本案事證而為推敲，被告係因孔令玉對己日漸疏
    遠，兼以勉力討好仍無可挽，終至由愛轉恨、憤懣難抒而萌
    生「殺意」，進而於殺人後猶損壞、污辱屍體洩憤等心態之
    轉折，仍屬昭然而不待言。
  6.至公訴人固憑恃員警在孔令玉「民生社區」住處起獲扣案之
    繩索1 條、菜刀及水果刀各1 把（即如基隆地檢署98年度證
    字第1634號扣押物品清單編號、、之所示），乃至戊○○宣稱：「扣案的菜刀是我家的，水果刀不是我們家的…
    ，我沒看過」等情詞（基隆地檢署98年度偵字第3771號偵查
    卷宗第191 頁），論稱「被告係以來源不明之繩勒住孔令玉
    之頸部，並以自備之水果刀及孔令玉住處之菜刀，接續朝孔
    令玉之右胸猛刺2 刀」云云（參見起訴書犯罪事實欄之所載
    ，即如本院卷第2 頁之所示），惟查：
  (1)孔令玉「生前」僅受有右胸及右肺上葉2 處穿刺傷（由右前
    2、3肋骨區貫穿傷及右上肺葉並達右後肋椎關節旁之3、4肋
    間區）；至除「上開2 處生前穿刺傷」以外，孔令玉之屍身
    雖併經檢出「頭部、臉部、口唇、頸部、陰部、背部、右臀
    部等多處切割、穿刺痕（臉部口唇斜走共4 條、頸部1 條、
    陰部4 處、背部1 處、右臀部1 處、頭部1 處總計12處）」
    ，然關此「切割、穿刺痕」概係孔令玉「死後」遭人蓄意之
    所為，此悉經本院認定暨詳述如前（參見前揭1.所述）。由
    此以觀，孔令玉之「頸部」雖有傷痕，然其「成因」已與公
    訴人論稱之「孔令玉『生前』遭被告以來源不明之扣案『繩
    索勒頸』所致」云云不符！更何況，本院為求慎重，併期釐
    清「被害人孔令玉『頸部』究竟有無繩索勒痕」，前亦曾依
    檢、辯雙方聲請，檢附本案偵、審卷證，函請法務部法醫研
    究所提供專業意見，乃其結果仍係經法務部法醫研究所函覆
    略稱：「…二…(四)來函所附相驗相片『死者頸部之傷痕，較
    支持為銳器拖尾痕，應與繩索無關。』…」有法務部法醫研
    究所99年7 月5 日法醫理字第0990002895號函（本院卷第15
    8 頁至第159 頁）1 份附卷足考。據此，公訴人論稱之「孔
    令玉『生前』曾先遭被告以來源不明之扣案『繩索勒頸』」
    云云，首已昧於本案客觀稽證而非可採。
  (2)孔令玉屍身經檢出之「生前穿刺傷」乃至其「死後切割、穿
    刺痕」，自客觀以言，固均係出於「利器」之切割、穿刺無
    誤，惟其究否扣案刀具所致，屢經本院函詢法務部法醫研究
    所、內政部警政署刑事警察局而無所獲（參見本院卷第157
    頁、第158 頁、第221 頁），兼以上揭「生前穿刺傷」及「
    死後切割、穿刺痕」亦非僅止扣案刀具所能肇致，是本院當
    亦不能祇憑員警曾於兇案現場起獲扣案菜刀、水果刀之事實
    ，即驟認扣案菜刀、水果刀確係被告恃以殺人乃至損壞、污
    辱屍體之犯案工具；更何況，被告殺人乃至損壞、污辱屍體
    以後，猶曾滯留現場案發現場不去以圖滅證（此部分另詳述
    如後開(五)之所示），則自常情事理而論，被告於此情形下，
    竟任由自己犯案所持「利器」留置案發現場之可能，自屬極
    低；兼以戊○○雖曾宣稱：「扣案的菜刀是我家的，水果刀
    不是我們家的…，我沒看過」等語（基隆地檢署98年度偵字
    第3771號偵查卷宗第191 頁），然其併曾證稱「自己平日未
    與其母孔令玉同住一處，僅於假日方會返回『民生社區』住
    處探視母親」等語（基隆地檢署98年度相字第304 號相驗卷
    宗(一)第30頁），據此推衍，扣案菜刀、水果刀究否「孔令玉
    備於『民生社區』住處之物」，客觀上恐亦已逾「未與孔令
    玉同住上址」之戊○○所能辨識或指認之範疇，遑論進而恃
    以推稱「被告曾『自備』水果刀而至孔令玉『民生社區』住
    處行兇」之事實！準此，公訴人論稱「被告以自備之水果刀
    及孔令玉住處之菜刀，接續朝孔令玉之右胸猛刺2 刀」等節
    ，客觀上亦乏相適應之證據而非妥適。
  (五)實則，被告明知自己即為本案兇徒，猶一再藉詞故弄玄虛以
    求脫罪之心態，悉經本院論述如前（此部分參見前揭(四)之所
    述）。又被告雖曾於偵查中提出自己罹患精神疾病之相關資
    料（基隆地檢署98年度偵字第3771號偵查卷宗第125 頁至第
    129 頁），甚且於案經起訴而移審本院之初，迭有「疑似囿
    於精神疾病以致未能正確理解社會規範」之應訊表現（本院
    卷第12頁至第13頁）；然經本院職權函囑基隆長庚醫院為被
    告施以精神鑑定之結果，則認被告「心智功能或有可能較一
    般人低落，屬於臨界水準，不過根據他（被告）在鑑定中的
    表達內容，以及對案情的否認態度，仍可知其於鑑定當時『
    具備』辨識殺人屬於違法行為，且可依其辯識而行為之能力
    （competent capacity）。由於王員（被告）在整個精神鑑
    定過程，自始至終均否認犯行，也因此並未透露犯行經過，
    於是缺乏資訊可供推論其行為當時的心智狀態，或受精神障
    礙之影響。………推斷他（被告）很可能具有反社會型人格
    違常。而他（被告）使用安非他命並且遭到強制勒戒的歷史
    ，確實符合精神疾病物質濫用之診斷。王員（被告）智力測
    驗中，雖呈現與器質性腦病有關之流體智能低落的現象，但
    『並無更為積極有效的證據，可斷定王員（被告）曾因安非
    他命或其他因素導致相關之精神障礙』。」此亦有基隆長庚
    醫院99年4 月1 日（99）長庚院基法字第279 號函暨精神鑑
    定報告書1 件（本院卷第86頁至第92頁）在卷可稽。換言之
    ，就令被告之心智功能尚較一般人之平均水準為低，然其行
    為「認知能力」（辨識行為違法之能力）暨其「控制能力」
    （依其辨識而行為之能力）應猶與一般人之平均水準相當，
    而不至於出現「狀似未能正確理解規範」之應訊表現！據此
    ，參照上揭精神鑑定報告有關「……整體而言，王員（被告
    ）有可能『為符合社會期待，填答態度傾向防衛，並可能有
    所隱暪』……」等情詞之記載（本院卷第90頁），則前揭「
    疑似未能正確理解規範」之應訊情狀，恐係出於被告為求脫
    罪之蓄意表現！再對照被告明知孔令玉於上開期間俱無「自
    戕」行止，甚且業因其手持利器擊刺而已當場死亡（此部分
    參見前揭(四)之所述），猶設詞宣稱：伊滯留「民生社區」住
    處之上開期間，孔令玉曾因故持刀自戕尋短（脖子2 刀、腹
    部2 刀、大腿1 刀），幸伊及時查覺攔阻方免於難，故伊當
    日所著衣物乃至身體各處，方因之沾染有孔令玉之血液痕跡
    ，再者，伊長時間（98年8 月26日晚間10時50分迄98年8 月
    27日晚間7 時）滯留在孔令玉住處之目的，亦係在防孔令玉
    二度尋短；又伊於98年8 月27日晚間7 時離開上址之際，孔
    令玉猶有生命跡象，且於此以後，更另有身分不明之其他男
    子前往上開「民生社區」住處造訪而與孔令玉在屋內有所攀
    談，由此可見，本案之殺人兇手顯然另有其人云云之應訊內
    容，更適足以彰顯被告為求符合社會期待而於事發後杜撰不
    實情節妄圖混淆視廳之居心！以此勾稽員警到場勘查採證時
    之所見所聞，亦即：「屋內電風扇或經置放於『大門口（倒
    置於門縫位置附近）』而將空氣吹向屋後，或經置放於『孔
    令玉屍體雙腳前』而將空氣吹向死者孔令玉」、「臥室地板
    、牆壁除有血跡噴濺痕以外，併有『血跡擦抹痕』，且擦拭
    血跡之棉被、毛巾等物更係散落各處」及「孔令玉屍身傷口
    查有藥膏塗抹痕跡，且其陳屍所在之床上亦經置有藥膏、藥
    丸」等種種情節（參見基隆地檢署98年度相字第304 號相驗
    卷宗(二)所附之基隆市警察局現場勘察報告暨其勘察採證照片
    ，併參見基隆地檢署98年度偵字第3771號偵查卷宗第122 頁
    至第124 頁），併對照被告敘稱「孔令玉自戕未果」而後「
    …我趕緊從她客廳抽屜內拿藥出來幫她敷藥」、「（問：警
    方進入孔令玉住處現場時，有一電風扇放置大門口內側往室
    內吹，是何人開啟？何用意？）是我開啟的…」、「（問：
    另有兩臺電風扇在房間開啟吹向孔令玉屍體，是何人所為？
    ）本來就有一臺在吹，我又拿一臺進來吹，一半吹我一半吹
    她」等語（基隆地檢署98年度偵字第3771號偵查卷宗第14頁
    、第17頁至第18頁），則被告殺人乃至損壞、污辱屍體以後
    ，猶為圖脫罪而滯留孔令玉之「民生社區」住處，或拿取屋
    內棉被、毛巾等物擦拭現場部分血跡以圖滅證，或拿取屋內
    藥膏塗抹孔令玉屍身所留傷口藉以故布疑陣，或逕將屋內電
    風扇分置於「大門口（倒置於門縫位置附近）」及「孔令玉
    屍體雙腳前」以改變氣流方向而防屍臭外逸，迨98年8 月27
    日下午7 時左右，方因案發現場之部署告一段落而拿取鑰匙
    離去，其後，則又為部署脫罪而數度往返於「巴塞隆納社區
    」住處及「民生社區」住處之間等種種經過，自亦殆無可疑
    並堪認定。
  (六)至被告固一再聲請本院函調「孔令玉曾因數度自戕而進出基
    隆長庚醫院、署立基隆醫院、海軍醫院、楊外骨科及黃振國
    診所」之相關病歷資料到院，以證明其所指「自戕」云云非
    虛（本院卷第249 頁），然孔令玉「生前」僅受有「非『自
    戕』所能肇致之右胸及右肺上葉2 處穿刺傷（由右前2、3肋
    骨區貫穿傷及右上肺葉並達右後肋椎關節旁之3、4肋間區）
    」乙節，業據本院論述如前（詳如前揭(四)所述），換言之，
    本案待證事實非特已臻明瞭，即令孔令玉確曾數度自戕而進
    出醫院，然此亦無助於被告本案辯解之成立，而與本案待證
    事實無重要關係。從而，被告關此之所指，或因「與待證事
    實無重要關係」，或因「待證事實已臻明瞭無再調查之必要
    」，而俱屬「不必要」之證據，爰依刑事訴訟法第一百六十
    三條之二第二項第二款、第三款規定，駁回被告此部分調查
    證據之聲請。
  (七)末以，本案雖囿於關鍵證人即被害人孔令玉業已死亡而衡無
    到院應訊俾陳述事發經過之客觀可能，兼以被告為圖獲判無
    罪而一再避就甚且飾稱如前，致客觀上猶有部分細節迄難釐
    清（如：被告恃以行兇之「不明利器」究為何者？乃至關此
    「利器」之來源、去向究竟如何？又如：被告行兇以前，其
    與孔令玉之互動實情究竟如何？）；然關此未臻明確之枝微
    末節，非特無礙於本案事實之認定，客觀上亦洵無助於被告
    辯解之成立，是本院於此情形之下，詳予勾稽上開各項證據
    資料而為旨揭事實之認定，依法當亦洵無違誤。
  (八)綜上，因認被告之所辯各節，在在昧於事實而無可取。從而
    ，本案事證明確，被告如本判決事實欄所載之殺人、損壞及
    污辱屍體等犯行，均堪認定而無可疑。
三、論罪科刑
    核被告所為，係犯刑法第二百七十一條第一項之殺人罪及同
    法第二百四十七條第一項之損壞及污辱屍體罪。被告所犯上
    開二罪，犯意各別，行為互殊，罪名有異，應予分論併罰。
    又被告查有如本判決事實欄一所載犯罪科刑及刑之執行情形
    ，此有臺灣高等法院被告前案紀錄表在卷可稽；乃於前案有
    期徒刑執行完畢後，五年以內故意再犯本起最重本刑有期徒
    刑以上之罪，雖應依刑法第四十七條第一項規定，論以累犯
    而就其所犯各罪分別加重其刑，然因本案所涉之刑法第二百
    七十一條第一項「殺人罪」，其法定本刑為「死刑」或「無
    期徒刑」者，依法均不得加重，故僅得就其法定本刑為「十
    年以上有期徒刑」之部分，暨其所涉刑法第二百四十七條第
    一項之「損壞及污辱屍體罪」，分別加重其刑。第按刑罰之
    目的，通常採取綜合理論，各國皆然；既有報應罪責，又有
    預防再犯，並有嚇阻他人犯罪之功能；惟報應理論所強調之
    「刑罰之輕重應與罪責之輕重成比例」，仍為刑罰裁量之基
    本原則；在死刑及真正無期徒刑，惟有在侵害生命法益之犯
    罪，單純依報應理論，其罪責已夠深重，不期待其再社會化
    時，始得宣告之；在死刑，更必須於「求其生而不得」時，
    始得為之；申言之，行為人縱然侵害他人生命法益，惟倘求
    其生而可得時，則仍不得宣告死刑，蓋死刑既稱之為極刑，
    如非極度之罪責，自不必處以極度之死刑。目前，我國係採
    取無期徒刑得適用假釋之制度，執行25年後，即有假釋之機
    會，本質上類似長期徒刑，並非真正無期徒刑。是倘被告接
    受自由刑之執行，以進行責任抵償，而在執行時能因己身之
    悛悔加之監獄之教化，仍有再社會化之可能，則其方得謂無
    永久隔離於社會之必要。即就本案情節而論，被告因愛成恨
    而萌殺意，復於殺人後猶損壞、污辱屍體洩憤等種種行止，
    在在違背社會倫理道德，兼以不合法益權衡原則，所為殊非
    可取；又於殺人過程中，手持「利器」猛力接續擊刺孔令玉
    之右胸，務求孔令玉之速死，手段兇狠而殘忍；尤以偵、審
    過程一味避就以求諉責，絲毫未見懺悔之情，更無任何賠償
    之舉，犯後甚且一度部署脫罪、籌謀卸責，態度在在惡劣已
    極！凡此，均屬不利於被告之量刑因素。惟考量本案並無積
    極證據足認被告確曾自備水果刀到場而「預謀殺人」（此部
    分參見前述），亦即，被告雖因孔令玉對己日漸疏遠，兼以
    勉力討好仍無可挽，終至由愛轉恨、憤懣難抒而萌「殺意」
    ，進而於殺人後猶損壞、污辱屍體以洩己憤，然就本案現存
    事證而論，實乏積極證據足認被告藉由「大喊大叫」、「猛
    力捶門」等方式迫使孔令玉開門相讓「以前」，其主觀上即
    已具備殺人之犯意！換言之，本案被告之「起意殺人」，仍
    係事出偶發，以之相較於「預謀殺人」者而言，被告「殺人
    犯意」之存在時間當亦較為短暫；兼審酌被告係因愛成恨方
    萌殺意，即其本案行為所彰顯之主觀惡性，究非可與祇因貪
    圖錢財甚且無緣無故率爾奪人性命等「視人命如草芥」者流
    等量齊觀！凡此，則屬有利於被告之量刑因素。本院反覆斟
    酌上開有利或不利於被告之量刑因素，雖認被告「殺人」之
    罪責，選擇「十年以上有期徒刑」之法定本刑尚非相當，然
    亦難認「被告倘接受自由刑之執行，以進行責任抵償，而在
    執行時能因己身之悛悔加之監獄之教化，猶無再社會化之客
    觀可能」，換言之，依報應理論所強調之「刑罰之輕重應與
    罪責之輕重成比例」，被告「殺人」之罪責，尚非已至宣告
    死刑方足以抵償之程度，而無永久隔離於社會之必要，併考
    量被告殺人而後損壞、污辱屍體之犯罪動機、目的、手段、
    生活狀況、品行、智識程度、法益侵害輕重及其犯後態度等
    一切情狀，分別就所犯「殺人」罪，宣告無期徒刑，以昭炯
    戒，並儆傚尤；就所犯「損壞及污辱屍體罪」，量處有期徒
    刑一年，以示儆懲，兼期相當。暨依法就被告所受無期徒刑
    之宣告，為遞奪公權終身之諭知，併就被告所受無期徒刑及
    有期徒刑宣告，定其應執行刑為無期徒刑。
據上論斷，應依刑事訴訟法第二百九十九條第一項前段，刑法第
二百七十一條第一項、第二百四十七條第一項、第四十七條第一
項、第三十七條第一項、第五十一條第四款，判決如主文。
本案經檢察官樊家妍、乙○○到庭執行職務。
中    華    民    國    99    年    10    月    29    日
                  刑事第五庭審判長法  官  齊  潔
                                  法  官  蔡和憲
                                  法  官  王慧惠
以上正本證明與原本無異。
如不服本判決應於收受送達後10日內向本院提出上訴書狀，並應
敘述具體理由；其未敘述上訴理由者，應於上訴期間屆滿後20日
內向本院補提理由書(均須按他造當事人之人數附繕本)「切勿逕
送上級法院」。
中    華    民    國    99    年    10    月    29    日
                                  書記官  王一芳
附錄論罪法條：
刑法第271 條第1 項
殺人者，處死刑、無期徒刑或10年以上有期徒刑。
刑法第247 條第1 項
損壞、遺棄、污辱或盜取屍體者，處6 月以上5 年以下有期徒刑
。

司法院資訊處製作；財團法人民間司法改革基金會備份。
